【裁判字號】    98,上易,2829
【裁判日期】    990128
【裁判案由】    傷害
【裁判全文】
臺灣高等法院刑事判決                98年度上易字第2829號
上  訴  人
即  被  告  甲○○
上列上訴人因傷害案件，不服臺灣士林地方法院98年度易字第60
號，中華民國98年8月31日第一審判決（起訴案號：臺灣士林地
方法院檢察署97年度偵字第9288號），提起上訴，本院判決如下
：
    主  文
上訴駁回。
    事  實
一、甲○○與曾佳惠原為男女朋友關係，乙○○為曾佳惠之兄。
    緣甲○○與曾佳惠分手後，與乙○○素有嫌隙，竟於民國97
    年6月6日下午3時20分許，在臺北市○○區○○路43巷21號
    前，夥同另外3名真實姓名年籍不詳之成年男子，共同基於
    傷害之犯意，由甲○○與上揭3名真實姓名年籍不詳之成年
    男子，接續徒手毆打、以腳踹踢乙○○之頭臉、身體及四肢
    各部位，致乙○○受有頭部擦傷、右耳血腫、後頸擦傷、右
    上肢擦傷、撕裂傷、右腹擦傷、後腰部血腫、左下肢血腫等
    傷害。
二、案經乙○○訴由臺北市政府警察局內湖分局報告臺灣士林地
    方法院檢察署檢察官偵查起訴。
    理  由
壹、程序部分：
一、按被告以外之人於審判外之言詞或書面陳述，除有刑事訴訟
    法第159條之1至第159條之4所規定之情形外，不得作為證據
    。經查：
（一）證人乙○○、黃曉玲於警詢、檢察事務官偵詢時所為陳述
      ，均係被告以外之人於審判外所為之陳述，被告在原審復
      否定其證據能力（參見一審卷98年6月4日準備程序筆錄第
      3頁），此外，上開被告以外之人於審判外所為之陳述復
      均查無刑事訴訟法第159條之1至之4所定例外情事，應排
      除其證據能力。
（二）又按除顯有不可信之情況外，從事業務之人於業務上或通
      常業務過程所須製作之紀錄文書、證明文書得為證據，刑
      事訴訟法第159條之4第2款定有明文。查卷附之乙○○國
      防醫學院三軍總醫院附設民眾診療服務處97年6月6日診斷
      證明書1紙（臺灣士林地方法院檢察署97年度偵字第9288
      號卷【下稱：第9288號卷】第18頁）、卷附臺北市立聯合
      醫院98年7月1日北市醫忠字第09833228400號函檢附之甲
      ○○驗傷診斷書，均係醫師就其診斷治療病患結果，所出
      具之證明書，乃從事醫療業務之醫師，據其業務上過程所
      製作之病歷紀錄製作而成之證明文書；又依醫師法第17
      條規定，醫師如無法令規定之理由，不得拒絕診斷書之交
      付。且若出具與事實不符之診斷書，依同法第28條之4之
      規定，處新臺幣10萬元以上50萬元以下罰鍰，得併處限制
      執業範圍、停業處分1個月以上1年以下或廢止其執業執照
      ；情節重大者，並得廢止其醫師證書，其處分非輕，醫師
      出具時當知所慎重，是前引診斷證明書之真實性極高，復
      無證據顯示該診斷證明書存有詐偽或虛飾情事而有顯不可
      信之情況，自均得作為證據。
貳、實體部分：
一、訊據上訴人即被告甲○○，固坦承與乙○○之妹曾佳惠原為
    男女朋友關係，嗣已分手，且與乙○○間確非無嫌隙，於97
    年6月6日下午3時20分許，在臺北市○○區○○路一帶遇見
    乙○○等情，惟矢口否認對於乙○○有何傷害犯行，其在原
    審審理時辯稱：「當時伊與助理張凱晴、駕駛『陳先生』駕
    駛車號DJ-9036號自用小客車至東湖一帶，屬於臨時行程。
    伊下車欲替妻子購買東西，一下車就見乙○○帶了一群人，
    伊遭一群人圍住，馬上逃上車離開，伊不知乙○○如何受有
    診斷證明書上所載傷勢。」云云；在本院審理時復辯稱：「
    當天是因為我太太待產，我下班回去看她，乙○○在東湖是
    地方角頭，出門都帶十多人，一般人無法接近，我當天沒有
    打他，當天我是下車幫我太太買東西。」、「乙○○是東湖
    角頭，我根本不可能傷害他，我看到他只有躲的份，不可能
    打他。」等語。
二、本院查：
（一）本件告訴人乙○○與其妻黃曉玲、其子等於97年6月6日下
      午3時20分許，在臺北市○○區○○路43巷21號之怡和蛋
      糕店前，突見被告甲○○夥同另3名姓名年籍不詳之成年
      男子自車號DJ-903 6號深色自用小客車上下車，先針對乙
      ○○頭臉部毆打外，又針對乙○○身體各部位徒手毆打、
      以腳踹踢，待乙○○倒地後，仍不斷接續毆打、踹踢乙○
      ○身體各部位，致乙○○受有頭部擦傷、右耳血腫、後頸
      擦傷、右上肢擦傷、撕裂傷、右腹擦傷、後腰部血腫、左
      下肢血腫等傷害；黃曉玲見狀，恐乙○○受有不治之傷害
      ，遂上前護住乙○○，而路人見狀亦均趨前圍觀，甲○○
      及其餘3名成年男子始罷手，並搭乘上開自用小客車離開
      現場等情，業據告訴人乙○○及證人即曾妻黃曉玲結證在
      卷，所證大致相符。而告訴人乙○○所指被告甲○○及其
      餘3名成年男子徒手毆打、以腳踹踢乙○○之身體部位，
      包括嘴、頭、頸部、胸口、腰部、腳（一審卷98年6月4日
      審判筆錄第3頁），及證人黃曉玲證述乙○○之頭、臉部
      受傷最為嚴重，亦為甲○○等人一開始之攻擊目標等情（
      參見一審卷98年8月24日審判筆錄第4頁、第7頁），復與
      卷附乙○○國防醫學院三軍總醫院附設民眾診療服務處97
      年6月6日診斷證明書1紙（參見第9288號卷第18頁）所載
      傷勢情形大致相符，足見告訴人乙○○所指及證人黃曉玲
      所證各情，與事實相符，應堪徵信。
（二）被告對卷附乙○○之國防醫學院三軍總醫院附設民眾診療
      服務處97年6月6日診斷證明書（參見第9288號卷第18頁）
      之內容，雖質疑其真正，惟查，該紙診斷證明書具有證據
      能力，已如前述，其所載內容並據國防醫學院三軍總醫院
      97 年11月13日以院三醫勤字第09700017534號函稱：「來
      函提示之診斷證明書1紙，其記載內容（含應診日期、時
      間、病名等）均與原始病歷資料相符，亦與本院留存診斷
      證明書影本完全一致」等語（參見第9288號卷第56頁）。
      再經原審法院向國防醫學院三軍總醫院附設民眾診療服務
      處調取乙○○該次就診之原始病歷結果，亦據國防醫學院
      三軍總醫院98年7月9日以院三醫勤字第09  80010274號函
      檢附原始病歷到院；而依檢附之「急診部外傷簡圖」表所
      示乙○○至該院就診時之受傷情形，經查亦確與卷附診斷
      證明書互核大致相符，顯見被告所為質疑純係空言而乏依
      據。此外，乙○○傷勢遍及全身，受傷程度並非輕微，顯
      亦不致為誣陷被告，刻意委人自傷至此程度，其理至明。
（三）原審審理中，被告聲傳之證人張凱晴固附和被告辯詞，結
      證稱：「97年6月6日當天，伊陪同被告先至臺北市信義計
      畫區巡視櫃位後，被告即要求車輛開往東湖地區，被告到
      達東湖後，即稱要先下車一下，伊與車輛駕駛陳先生留在
      車上，見到約不超過10名成年男子圍住被告，其中3、4
      名成年男子並徒手毆打被告，歷時數分鐘之久。伊當時並
      沒有想到要報警，只是與駕駛『陳先生』一起在車上看。
      後來被告即衝上車子，當時伊注意被告手部好像有瘀青，
      駕駛『陳先生』即迅速駕車離去，伊並一起與駕駛『陳先
      生』載被告至臺北市立聯合醫院忠孝院區就醫，伊並先行
      從臺北市立聯合醫院忠孝院區離開，自行搭計程車返回公
      司位在林口之辦公室，該趟行程計程車之車資約50 0元左
      右。」云云（參見一審卷98年6月4日審判筆錄第17頁至第
      20頁）；惟查：
  、果如證人所言，被告確係遭乙○○夥同多名男子毆打，歷
      時數分鐘之久，豈可能僅受有前臂瘀青一處傷勢而已（參
      見一審卷附臺北市立聯合醫院98年7月1日北市醫忠字第09
      833228 400號函檢附之甲○○驗傷診斷書），反而乙○○
      受傷程度還較為嚴重？再者，被告當日繞至東湖路之行程
      ，果如證人張凱晴所證，係臨時決定，並無他人知悉，乙
      ○○又如何得以預先覓得約十名成年男子於該處伏擊被告
      ？
  、又依證人張凱晴所證，其與駕駛「陳先生」均係被告聘僱
      之員工，而被告已遭約十名成年男子圍住並毆打，動手之
      人顯然來意不善，被告得否順利脫身，亦未可知，倘「陳
      先生」確實在場，豈有毫無下車營救之動作？又張凱晴與
      「陳先生」又豈會僅在車上觀看，卻毫無報警之動作？況
      「陳先生」如真係被告員工，證人張凱晴及被告豈有均無
      從陳報「陳先生」真實姓名年籍以供傳訊到庭之理（分別
      參見一審卷98年6月4日審判筆錄第22頁、98年8月24日審
      判筆錄第1頁）？另經原審法院調閱張凱晴勞健保及稅捐
      稽徵資料，張凱晴於案發時即97年6月6日，其投保單位尚
      為遠東國際商業銀行股份有限公司，迄97年8月1日始轉出
      至樹林市公所，其先前亦均有不同之投保單位；其97 年
      度所得扣繳單位亦為遠東國際商業銀行股份有限公司，此
      分別有中央健康保險局臺北分局98年7月2日健保北承三字
      第0980041955號函、財政部臺灣省北區國稅局臺北縣分局
      98年7月3日北區國稅北縣二字第0981040859號函附於本院
      卷可憑，足見證人張凱晴所證：伊進入社會工作以來，均
      未由任職單位為其加保全民健保或勞保云云，是否真實，
      滋生疑義，難予採信（參見一審卷98年6月4日審判筆錄第
      26頁）。
  、綜上，足見證人張凱晴所為證詞，難予採信，自不足為被
      告確無前開傷害犯行之證明。
（四）綜合上述，本件事證明確，被告犯行應堪認定，應予依法
      論科。
三、核被告甲○○所為，係犯刑法第277條第1項之普通傷害罪。
    被告先後毆打被害人之行為，係屬接續犯，應只成立一傷害
    罪。被告甲○○與真實姓名年籍不詳之成年男子3人，就傷
    害乙○○之犯行，有犯意聯絡、行為分擔，應論以共同正犯
    。
四、原審援引刑法第28條、第277條第1項、第41條第1項前段，
    刑法施行法第1條之1，審酌被告犯罪之動機、目的、告訴人
    所受傷害程度並非輕微，被告犯後否認犯行，且未與被害人
    達成民事和解之犯後態度等一切情狀，量處被告有期徒刑陸
    月，如易科罰金，以新臺幣壹仟元折算壹日，經核其認事用
    法均無不合，量刑亦稱妥適。本件被告之上訴意旨否認犯罪
    ，難認為有理由，應予駁回。
據上論斷，應依刑事訴訟法第368條，判決如主文。
本案經檢察官劉斐玲到庭執行職務。
中    華    民    國    99    年    1    月    28    日
                  刑事第十六庭審判長法  官  陳晴教
                                    法  官  王敏慧
                                    法  官  許增男
以上正本證明與原本無異。
不得上訴。
                                    書記官  廖麗蓮
中    華    民    國    99    年    2     月    1     日
附錄：本案論罪科刑法條全文
中華民國刑法第277條（普通傷害罪）
傷害人之身體或健康者，處3年以下有期徒刑、拘役或1千元以下
罰金。
犯前項之罪因而致人於死者，處無期徒刑或 7 年以上有期徒刑；
致重傷者，處3 年以上10年以下有期徒刑。


司法院資訊處製作；財團法人民間司法改革基金會備份。
